【裁判字號】    99,司家聲,217
【裁判日期】    990326
【裁判案由】    核定遺產管理人報酬
【裁判全文】
臺灣高雄地方法院民事裁定           99年度司家聲字第217號
聲  請  人  余景登律師即被繼承人甲○○之遺產管理人
上聲請人聲請核定遺產管理人報酬事件，本院裁定如下：
    主  文
聲請人任被繼承人甲○○（女，民國○○年○月○日生，身分證
統一編號：Ｚ000000000號）之遺產管理人之報酬核定
為新臺幣肆萬元。
程序費用新臺幣壹仟元由被繼承人甲○○之遺產負擔。
    理  由
一、按「遺產管理人，得請求報酬，其數額由親屬會議按其勞力
    及其與被繼承人之關係酌定之。」、「依本法之規定應開親
    屬會議時，由當事人、法定代理人或其他利害關係人召集之
    。」、「親屬會議不能召開或召開有困難時，依法應經親屬
    會議處理之事項，由有召集權人聲請法院處理之。」，民法
    第1183條、第1129條、第1132條第2 項前段分別定有明文。
二、本件聲請意旨略以：聲請人前經本院96年度財管字第112 號
    民事裁定選任為被繼承人甲○○之遺產管理人，嗣依本院97
    年度家催字第38號民事裁定為公示催告，並於民國97年2 月
    14日刊登於中華日報，以及辦理遺產管理人登記與申報遺產
    稅，並代墊款項新臺幣（下同）2,940 元。茲因遺產管理人
    之報酬已難期待由親屬會議酌定，爰依法聲請本院酌定本件
    遺產管理人報酬，以便日後聲請參與分配等語。
三、經查：
  (一)本件被繼承人死亡後，其繼承人均已拋棄繼承權，且未經親
    屬會議選定遺產管理人，經本院選任聲請人為被繼承人之遺
    產管理人乙節，有本院96年度財管字第112 號民事裁定附卷
    可稽，堪信為真實。準此，聲請人顯難召開親屬會議酌定其
    管理遺產之報酬，是其本於利害關係人之地位，聲請本院酌
    定報酬，洵屬有據。
  (二)聲請人主張之前揭事實，除上述裁定外，另據其提出本院97
    年度家催字第38號民事裁定、中華日報刊登廣告證明單、廣
    告費收據、被繼承人之遺產清冊、財政部高雄市國稅局財產
    歸屬資料清單、遺產稅免稅證明書、土地謄本、高雄市政府
    地政規費收據、戶籍謄本、高雄市三民區第一戶政事務所戶
    政規費收據等件影本為證，堪信為真實。
  (三)本院審酌：本件被繼承人負擔之遺產經核定其土地總值（以
    公告現值計算）為693,000 元，有財政部高雄市國稅局財產
    歸屬資料清單附卷可參，其債權人有高雄市稅捐稽徵處，除
    此之外，尚無其他債權人及受遺贈人為報明債權及為願否受
    遺贈之聲明，足見其遺產法律關係尚難繁瑣；以及聲請人業
    已為閱卷、聲請公示催告、登報、查詢被繼承人財產等管理
    遺產行為；且考量聲請人處理上開事務及後續所需時間之久
    暫、耗費人力之程度及各債權人受償權利之保障等一切情狀
    ，認聲請人任被繼承人甲○○遺產管理人之報酬金額核定為
    40,000元（含已代墊費用），即屬適當，爰酌定如主文第1
    項所示。
四、末按依法應由關係人（包括聲請人、相對人及其他利害關係
    人）負擔費用者，法院裁定命關係人負擔時，應一併確定其
    數額，非訟事件法第24條第1 項所明定。經核本件聲請事件
    ，應徵之程序費用為1,000 元，依非訟事件法第157 條規定
    ，應由遺產負擔，爰併予確定如主文第2 項所示，附此敘明
    。
五、依非訟事件法第157 條、第24條第1 項，裁定如主文。
六、如對本裁定抗告，須於裁定送達後10日之不變期間內，向本
    院提出抗告狀，並繳納抗告費1,000元。
中    華    民    國    99    年    3     月    26    日
                  家事法庭  司法事務官  林于莙

司法院資訊處製作；財團法人民間司法改革基金會備份。
